最高法院民事裁定　　　　　　　　　 111年度台上字第1011號
上　訴　人　王英英

訴訟代理人　施佳鑽律師
被 上訴 人　王柏三

上列當事人間請求履行契約事件，上訴人對於中華民國111年1月
26日臺灣高等法院第二審判決（110年度上字第647號），提起上
訴，本院裁定如下：
    主  文
上訴駁回。
第三審訴訟費用由上訴人負擔。
    理  由
按上訴第三審法院，非以原判決違背法令為理由，不得為之。
  又提起上訴，上訴狀內應記載上訴理由，表明原判決所違背之
  法令及其具體內容，暨依訴訟資料合於該違背法令之具體事實
  ，其依民事訴訟法第469條之1規定提起上訴者，並應具體敘述
  為從事法之續造、確保裁判之一致性或其他所涉及之法律見解
  具有原則上重要性之理由。同法第467 條、第470條第2項定有
  明文。而依同法第468 條規定，判決不適用法規或適用不當者
  ，為違背法令；依同法第469 條規定，判決有該條所列各款情
  形之一者，為當然違背法令。是當事人提起上訴，如以同法第
  469 條所列各款情形為理由時，其上訴狀或理由書應表明該判
  決有合於各該條款規定情形之具體內容，及係依何訴訟資料合
  於該違背法令之具體事實。如依同法第468 條規定，以原判決
  有不適用法規或適用法規不當為理由時，其上訴狀或理由書應
  表明該判決所違背之法令條項，或有關司法院解釋或憲法法庭
  裁判之字號，或成文法以外之習慣或法理等及其具體內容，暨
  係依何訴訟資料合於該違背法令之具體事實，並具體敘述為從
  事法之續造、確保裁判之一致性或其他所涉及之法律見解具有
  原則上重要性之理由。上訴狀或理由書如未依上述方法表明，
  或其所表明者與上開法條規定不合時，即難認為已合法表明上
  訴理由，其上訴自非合法。
本件上訴人對於原判決提起上訴，雖以該判決違背法令為由，
  惟核其上訴理由狀所載內容，係就原審取捨證據、認定事實及
  解釋契約之職權行使，所論斷：
㈠坐落臺北市○○區○○段○○段000 地號土地，及其上同小段
  000建號建物即門牌號碼○○街000巷0號0樓房屋（以下合稱系
  爭房地），原係訴外人王英嬌、王柏雄及兩造（下稱王英嬌 4
  人）共同繼承自訴外人王邱秀菊之遺產，所有權應有部分各1/
  4 ，嗣全體繼承人約定將被上訴人及王柏雄、王英嬌就系爭房
  地之所有權應有部分各1/4借名登記予上訴人，而於民國95年2
  月23日以分割繼承為原因，將系爭房地全部登記於上訴人名下
  。
㈡上訴人於108年1月22日以訴訟和解移轉為原因，已將系爭房地
  所有權應有部分1/4移轉登記予王柏雄。王英嬌4人嗣因另案訴
  訟，由臺灣臺北地方法院（下稱臺北地院）移付調解後，同意
  就系爭房地（及另筆環河南路房地）予以變價分割，所得價金
  按所有權應有部分各1/4 比例分配，而於108年4月30日作成該
  院108 年度移調字第64號調解筆錄（下稱系爭調解筆錄）。王
  柏雄其後執系爭調解筆錄為執行名義，聲請臺北地院108 年度
  司執字第50474號執行事件，將系爭房地以新臺幣（下同）730
  萬元拍定，並依上訴人3/4、王柏雄1/4之比例分配所得價金。
  系爭調解並未一併處理兩造間就系爭房地之借名登記關係，被
  上訴人亦未放棄就系爭房地之1/4 權利。上訴人於執行程序受
  領屬於被上訴人就系爭房地之1/4 金額，經扣除被上訴人亦應
  負擔之1/3 土地增值稅後為174萬242元，自應返還予被上訴人
  。
㈢上訴人於94年至107 年間就系爭房地所墊付之各項費用合計共
  60萬2734元，經扣抵其自96年4 月25日起至108年4月20日止，
  因出租系爭房地取得之租金58萬8000元後，得向被上訴人請求
  返還1/4 之墊付款金額為3684元。經與被上訴人請求之本件請
  求抵銷後，被上訴人主張類推適用民法第541條第1項規定，請
  求上訴人給付173 萬6558元本息（被上訴人逾此之請求，經原
  判決駁回後並未聲明不服），為有理由等情，指摘其為不當，
  並就原審已論斷或其他贅述而與判決結果不生影響者，泛言未
  論斷或論斷違法，而未表明該判決所違背之法令及其具體內容
  ，暨依訴訟資料合於該違背法令之具體事實，並具體敘述為從
  事法之續造、確保裁判之一致性或其他所涉及之法律見解具有
  原則上重要性之理由，難認其已合法表明上訴理由。依首揭說
  明，應認其上訴為不合法。
據上論結，本件上訴為不合法。依民事訴訟法第481條、第444
  條第1項、第95條、第78條，裁定如主文。
中    華    民    國   111    年    4     月    13    日
                      最高法院民事第六庭
                          審判長法官  魏  大  喨  
                                法官  李  寶  堂  
                                法官  林  玉  珮  
                                法官  高  榮  宏  
                                法官  李  文  賢  
本件正本證明與原本無異
                                      書  記  官
中    華    民    國   111    年    4     月    20    日